臺灣苗栗地方法院刑事判決
110年度訴字第267號
公  訴  人  臺灣苗栗地方檢察署檢察官
被      告  朱盛龍


指定辯護人  凃國慶律師(義務辯護)
上列被告因違反毒品危害防制條例等案件，經檢察官提起公訴 
（110年度偵字第2834號、110年度偵字第3467號），本院判決如
下：
    主  文
朱盛龍販賣第二級毒品，累犯，處有期徒刑柒年陸月。
扣案之紅色ASUS手機壹支（含門號0000000000號SIM卡壹張）沒
收；未扣案之犯罪所得新臺幣參仟元沒收，於全部或一部不能沒
收或不宜執行沒收時，追徵其價額。　　
其餘被訴部分均無罪。
　　犯罪事實
一、朱盛龍意圖營利，基於販賣第二級毒品之犯意，於民國109
    年11月11日21時15分許，以門號0000000000號（搭配紅色AS
    US手機）與傅政雄聯絡後，旋即在其苗栗縣○○鄉○○村0鄰○○0
    00○0號住處，以新臺幣（下同）3,000元之代價，販賣甲基
    安非他命1公克予傅政雄。嗣經警持搜索票於110年4月22日
    ，在朱盛龍上址住處扣得上開手機，而查知上情。
二、案經臺灣苗栗地方檢察署檢察官指揮苗栗縣警察局移送偵查
    起訴。
    理  由
壹、有罪部分：
一、證據能力：
　㈠按被告以外之人於檢察事務官、司法警察官或司法警察調查 
    中所為之陳述，與審判中不符時，其先前之陳述具有較可信
     之特別情況，且為證明犯罪事實存否所必要者，得為證據
    ， 刑事訴訟法第159條之2定有明文。所謂「前後陳述不符
    」之要件，應就前後階段之陳述進行整體判斷，以決定其間
    是  否具有實質性差異，惟無須針對全部陳述作比較，陳述
    之一 部分有不符，亦屬之；所謂「較可信之特別情況」之
    情形， 亦應就前後陳述時之各種外部情況進行比較，以資
    決定何者 外部情況具有可信性。又刑事訴訟法第159條之2
    所定被告  以外之人於檢察事務官、司法警察官或司法警察
    調查中所為 之陳述，與審判中不符，係指該陳述之主要待
    證事實部分 ，自身前後之陳述有所矛盾不符，導致應為相
    左之認定，此 並包括先前之陳述詳盡，於後簡略，甚至改
    稱忘記、不知道 或有正當理由而拒絕陳述（如經許可之拒
    絕證言）等實質內 容已有不符者在內（最高法院100年度台
    上字第1296號判決  意旨參照）。查證人傅政雄就109年11
    月11日與被告朱盛龍電話聯絡後而與被告碰面時，有無向被
    告購買毒品等情，於審理過程中多次表示已忘記，足認證人
    傅政雄先前於110年4月22日警詢時所為之陳述與本院111年5
    月24日審理中證詞相較，確有警詢陳述較為詳盡、其後改稱
    不記得之實質不一致，且證人傅政雄先前於警詢所為之陳述
    ，距案發時間較近，亦無受司法警察不正詢問或警詢筆錄記
    載不實之虞，較本院審理作證時因時間、記憶等因素，而無
    法就過程為完全陳述，具有較為可信之特別情況保障，且為
    證明被告犯罪事實之存否所必要，依刑事訴訟法第159條之2
    規定，證人傅政雄於警詢時所為之陳述，得作為證據。 　
　㈡本判決所引用其餘被告以外之人於審判外之言詞或書面陳述
    ，業經本院於審判程序對當事人提示並告以要旨，檢察官、
    被告及辯護人均未就其證據能力聲明異議（見本院卷第65、
    229至235頁），應認已獲一致同意作為證據，本院審酌相關
    陳述作成時之情況，尚無違法或證明力明顯過低之瑕疵，與
    本案待證事實復具有相當關連性，認為適當，不論該等傳聞
    證據是否具備刑事訴訟法第159條之1至第159條之4所定情形
    ，依同法第159條之5第1項規定，均得作為證據（最高法院1
    05年度台上字第3007號判決意旨參照）。至於以下認定犯罪
    事實所憑之非供述證據，皆查無經偽造、變造或違法取得之
    情事，且與本案待證事實具有自然之關連性，亦有證據能力
    。
二、訊據被告矢口否認犯行，辯稱：我現在想不起來，反正有一
    次東西放在桌上，傅政雄自己拿走，有放3,000元在桌上，
    我沒有賣甲基安非他命給傅政雄，這次他桌上的東西有拿走
    ，我沒有拿他的錢等語（見本院卷第63、64頁）。辯護人則
    為被告辯護稱：通訊監察譯文沒有提到毒品或者交易，應該
    為被告無罪判決等語(見本院卷第249頁)。經查：　　
  ㈠證人傅政雄於警詢中證稱：109年11月11日我與被告通話，通
    話中他叫我「過來啊」，意思是說他有毒品安非他命，叫我
    過去跟他買，通話後我馬上過去，我騎機車1分鐘後就去他
    家，我就向他購買毒品安非他命，1公克3,000元，我是拿現
    金給他，他就把毒品給我，拿完後我就回家等語(見109年度
    他字第969號卷【下稱他卷】第126頁)；於偵訊中證稱：109
    年11月11日通訊監察譯文的意思，是叫我直接過去他家裡面
    ，意思是他已經有拿毒品回來了，通完電話之後，時間是晚
    上9點多，是在他家裡跟他買安非他命3,000元，重量是1公
    克，因為他有分好，他說3,000元是1公克，回去我有施用，
    吸食起來就是安非他命等語(見他卷第168頁)。觀諸證人傅
    政雄上開證述，均指稱有於109年11月11日21時許，在被告
    住處向被告購買3,000元甲基安非他命。
  ㈡被告於偵訊中自陳：109年11月11日與傅政雄的通訊監察譯文
    是我自己講的，我有拿安非他命給傅政雄，他錢放在桌上就
    走了，放了3,000元，大概是1公克，我也不知道，沒有秤等
    語(見他卷第254頁)，顯見被告亦坦認有交付毒品予證人傅
    政雄及證人傅政雄當天有拿出3,000元對價之事實，核與證
    人傅政雄上開證述情節相符。此外，並有本院110年度聲搜
    字第248號搜索票、本院109年度聲監字第162號、109年聲監
    續字第273號、109年聲監續字第310號、109年聲監續字第35
    6號、109年聲監續字第400號通訊監察書、通訊監察譯文、
    苗栗縣警察局搜索扣押筆錄、刑事警察大隊扣押物品目錄表
    各1份在卷可參(見他卷第126頁，110年度偵字第3467號卷【
    下稱偵卷】第157至163、169、171、175、177、181、183、
    187、189、193、195、207頁)，另有扣案之紅色ASUS手機1
    支(含0000000000號SIM卡1張)可資佐證。是以，被告於上開
    時地販賣第二級毒品甲基安非他命予證人傅政雄一節，應堪
    認定。至證人傅政雄於本院審理中證稱：我沒有跟朱盛龍買
    過安非他命等語(見本院卷第220頁)，與其前揭證述及被告
    於偵訊中之供述不符，不足採信。是以，被告於本院審理中
    翻異前詞，辯稱沒有拿錢、沒有販賣云云，亦不足採信。
　㈢衡諸我國查緝毒品之施用或販賣向來執法甚嚴，對於販賣毒 
    品者尤科以重刑，販賣毒品係違法行為，非可公然為之，而
     毒品並無公定價格，係可任意分裝增減分量，且每次買賣
    之 價格、數量，亦隨時依雙方之關係深淺、資力、需求量
    、對 行情之認知、來源是否充裕、查緝是否嚴緊、購買者
    被查獲 時供述購買對象之可能風險之評估等因素，而異其
    標準，機 動調整，非可一概論之。從而販賣之利得，除非
    經行為人詳 細供出各次所販賣之毒品之進價及售價，且數
    量俱臻明確外，實難察得其交易實情，然販賣者從價差或量
    差中牟利，方式雖異，惟其販賣行為在意圖營利則屬同一。
    從而，舉凡有償交易，除足以反證其確係另基於某種非圖利
    本意之關外 ，通常尚難因無法查悉其精確之販入價格，作
    為是否高價賣 出之比較，諉以無營利之意思而阻卻販賣犯
    行之追訴。忖以 被告與本案購毒者即證人傅政雄間並非至
    親，倘非有利可圖，自無平白甘冒觸犯重罪之風險而販賣毒
    品予證人傅政雄之理，是被告應有營利之意圖甚明。
　㈣綜上所述，本案事證已臻明確，被告犯行堪以認定，應依法
    論科。　
三、論罪科刑：
　㈠核被告所為，係犯毒品危害防制條例第4條第2項之販賣第二
    級毒品罪。被告為販賣甲基安非他命犯行前持有毒品之低度
    行為，為其販賣之高度行為所吸收，不另論罪。
  ㈡被告前於106年間，因施用毒品案件，經本院以106年度易字
    第847號判決、106年度易字第950號判決各判處有期徒刑6月
    ，復經本院以107年度聲字第226號裁定應執行有期徒刑10月
    確定，於108年1月11日執行完畢，有臺灣高等法院被告前案
    紀錄表1份在卷可參，是其於受有期徒刑執行完畢後，5年內
    故意再犯本案有期徒刑以上之罪，為累犯。本院依司法院大
    法官釋字第775號解釋意旨，審酌被告前已有故意犯罪之紀
    錄，理應產生警惕作用，進而自我控管，不再犯案，然卻故
    意再犯本案，足見被告有其特別惡性，且前案與本案均為違
    反毒品危害防制條例案件，對於刑罰之反應力顯然薄弱等一
    切情節，認除販賣第二級毒品罪之法定刑為無期徒刑部分，
    依法不得加重外，應依刑法第47條第1項之規定加重其刑。
　㈢查被告本案販賣甲基安非他命次數僅1次，數量甚微，價格及
    獲利非高，對象又僅傅政雄1人，且依傅政雄所述，其與被
    告係相識3、4年之友人關係(見偵卷第68頁)，其等間買賣應
    係朋友間少量、零星販售毒品之互通有無關係，其惡性及犯
    罪情節，實與長期、多次販賣毒品之毒梟有重大差異，況被
    告已近80歲、年老體衰，而被告所犯販賣第二級毒品罪之法
    定刑為無期徒刑、10年以上有期徒刑（得併科罰金），依此
    法定刑度予以科刑，不免過苛，而有情輕法重之憾，本院認
    其犯罪情狀在客觀上足以引起一般同情，爰依刑法第59條之
    規定，予以酌減其刑，就法定刑為有期徒刑、併科罰金部分
    ，並依刑法第71條第1項規定，先加後減之。　
　㈣爰以行為人之責任為基礎，審酌被告知悉毒品對個人身心健
    康及社會秩序危害至鉅，仍無視國家制定法律杜絕毒品犯罪
    之禁令，恣意販賣第二級毒品藉以牟利，增加毒品流通擴散
    之危險性，助長施用毒品行為更形氾濫，致使施用毒品者沈
    迷於毒癮而無法自拔，直接戕害國民身心健康，所為殊值非
    難，並考量被告販賣第二級毒品之次數為1次、重量為1公克
    、金額為3,000元，兼衡被告犯後否認犯行，暨其於本院審
    理中自陳務農、收入不固定、智識程度為小學畢業、有高血
    壓、曾因車禍脊椎骨受傷之生活狀況等一切情狀，量處如主
    文第1項所示之刑。
  ㈤沒收：
  1.扣案之紅色ASUS手機1支（含門號0000000000號SIM卡1張）
    ，係被告所有，持以為上開販賣毒品犯行之聯絡工具，不問
    屬於犯罪行為人與否，應依毒品危害防制條例第19條第1項
    ，宣告沒收。
  2.被告本案販賣毒品收取之價金3,000元，為其犯罪所得，業
    經本院認定如前，是上開犯罪所得雖未扣案，仍應依刑法第
    38條之1第1項前段、第3項規定，宣告沒收，並於全部或一
    部不能沒收或不宜執行沒收時，追徵其價額。
　3.至扣案之甲基安非他命6包、甲基安非他命殘渣袋1包、吸食
    器1組，係被告於110年4月22日經員警搜索扣案，與被告本
    案販賣第二級毒品時間間隔已近半年，且被告於本院審理中
    自陳：這些是我施用剩的等語(見本院卷第234頁)，難認與
    被告本案販賣第二級毒品犯行有關，爰不另為沒收之諭知。
貳、無罪部分：
一、公訴意旨另以：㈠被告基於轉讓禁藥第二級毒品甲基安非他
    命之犯意，於109年9月13日12時27分許，在其苗栗縣○○鄉○○
    村0鄰○○000○0號住處，將其吸食器內之甲基安非他命，無償
    轉讓予黃文品施用。㈡被告於109年11月14日與傅政雄以電話
    聯絡後，於同日18時11分許，在其上開住處，以3,000元之
    代價，販賣甲基安非他命1公克予傅政雄。因認被告此部分
    所為，涉犯藥事法第83條第1項之轉讓禁藥罪及毒品危害防
    制條例第4條第2項之販賣第二級毒品罪嫌等語。
二、按犯罪事實應依證據認定之，無證據不得認定犯罪事實；不
     能證明被告犯罪者，應諭知無罪之判決，刑事訴訟法第154
    條第2項、第301條第1項分別定有明文。又事實之認定，應
    憑證據，如未能發現相當證據，或證據不足以證明，自不能
    以推測或擬制之方法，以為裁判基礎；認定不利於被告之事
    實，須依積極證據，苟積極證據不足為不利於被告事實之認
    定時，即應為有利於被告之認定（最高法院40年度台上字第
    86號、30年度上字第816號判決意旨參照）。次按認定犯罪
    事實所憑之證據，雖不以直接證據為限，間接證據亦包括在
    內，然而無論直接或間接證據，其為訴訟上之證明，須於通
    常一般之人均不致有所懷疑，而得確信其為真實之程度者，
    始得據為有罪之認定，倘其證明尚未達到此一程度，而有合
    理之懷疑存在時而無從使事實審法院得有罪之確信時，即應
    由法院為諭知被告無罪之判決（最高法院76年度台上字第49
    86號判決意旨參照）。另依刑事訴訟法第154條第2項規定，
    有罪判決書理由內所記載認定事實所憑之證據，須經嚴格證
    明之證據，在無罪判決書內，因檢察官起訴之事實，法院審
    理結果認為被告之犯罪不能證明，所使用之證據不以具有證
    據能力之證據為限，故無須再論述所引有關證據之證據能力
    （最高法院100年度台上字第2980號判決意旨參照）。 
三、公訴意旨認被告涉有前開犯嫌，係以被告之供述、證人黃文
    品、傅政雄證述、通聯調閱查詢單、通訊監察譯文、通訊監
    察書、尿液檢驗報告(證人黃文品、傅政雄)等，為其論據。
四、訊據被告堅詞否認上開犯行，辯稱：我沒有轉讓甲基安非他
    命給黃文品，是他自己去我家拿取；109年11月14日這次，
    是我跟傅政雄要錢，看傅政雄是否要跟他朋友借錢還給我等
    語（見本院卷第63、235、242、243頁）。經查：
  ㈠轉讓禁藥部分：
　1.證人黃文品於警詢中證稱：109年9月13日我與被告對話「我
    過去找你，泡茶喝」，是單純聊天，然後現場看他是否會提
    供毒品給我施用，通話結束幾天後，在被告住處與被告碰面
    ，並拿取毒品，數量不清楚，我一拿到毒品後，在被告住處
    施用等語(見他卷第178頁)；於偵訊中證稱：109年9月13日
    我與被告通話，我是單純找他，我問他有沒有可以施用，他
    就拿出玻璃球、毒品，我們兩個人一起施用，我是打完那通
    電話3分鐘後去他家，因為我跟他家離很近，騎機車約3分鐘
    等語(見他卷第226頁)；於本院審理中證稱：109年9月13日
    我與被告通話，通話後幾分鐘我就到被告家，被告有拿了一
    些毒品給我施用，我們一起施用，那一天毒品本來就在吸食
    器裡，吸食器是被告叫我自己拿來看，發現裡面有，我就拿
    來吸食了，我是從被告家裡面的椅子後面拿到吸食器等語(
    見本院卷第129至132、137、138頁)。　　
  2.細繹證人黃文品上開證述內容，就被告轉讓甲基安非他命之
    時間究竟是在109年9月13日通話完當天或幾天後，及所使用
    之吸食器究竟是被告主動拿出或證人黃文品自己找出，前後
    證述均有不一，是否可信，已非無疑，顯見其證述尚非全無
    瑕疵可指，須有其他證據補強，否則不足以證明被告確有上
    開轉讓甲基安非他命犯行。
　3.被告與證人黃文品之對話內容為：「黃文品：喂，你在哪？
    被告：喂，你誰？黃文品：(阿水)。被告：喔，我在家阿。
    黃文品：好我過去找你喔，泡茶喝。」(見他卷第177頁)，
    並未提及明顯可疑為指涉交付甲基安非他命之暗語，且無法
    自前揭通話內容判斷被告有無交付甲基安非他命之情事。是
    以，本院既未能憑其他補強證據確認證人黃文品前開證述之
    真偽，自無從以其單一且有瑕疵之證述遽為不利被告之認定
    。
　㈡販賣第二級毒品部分：
　1.證人傅政雄於警詢中證稱：109年11月14日我與被告通話，
    也是購買毒品安非他命，我跟他買1公克、3,000元的安非他
    命，當天18時11分通完電話後就馬上過去被告家，車程1分
    鐘，當時只有我跟被告在場(見他卷第127、128頁)；於偵訊
    中證稱：109年11月14日通話譯文的對話內容是我之前跟被
    告買過毒品安非他命，但是錢還沒有給他，他是跟我要錢的
    ，何時買忘了，是在講這一通電話之前，我跟他買，都跟他
    說是我朋友要買的，所以他才會說你朋友有那個嗎，實際上
    是我自己要用的；我確實有去跟他買安非他命，是在講電話
    之後跟他買，是下午6點11分講完電話後，不久就到了他家
    ，找他買安非他命，1公克3,000元等語(見他卷第168、169
    頁)；於本院審理中證稱：我想不起來109年11月14日與被告
    的對話在說什麼，也忘記跟警察、檢察官講的內容等語(見
    本院卷第215、224頁)。
　2.細繹證人傅政雄上開證述內容，就被告有無販賣一節，於警
    詢中先證稱被告有販賣毒品，於偵訊中先是證稱係因欠被告
    之前購買毒品的錢，且表示購買毒品時都向被告表示係朋友
    要買，隨後才改稱有購買毒品，故其證述反覆，亦非全無瑕
    疵可指，須有其他證據補強，否則不足以證明被告確有上開
    販賣甲基安非他命犯行。
　3.被告與證人傅政雄之對話內容為：「被告：喂：我小朱啦。
    傅政雄：喂。被告：你下班囉？傅政雄：嘿嘿嘿阿。被告：
    你朋友有那個…嗎？傅政雄：蛤？被告：你朋友那啊？傅政
    雄：還…還沒有耶。被告：還沒有啊，要多久？傅政雄：禮
    拜一啊。被告：又要禮拜一喔，唉…又害到我。傅政雄：是
    喔，拍謝，不然我打電話問看看。被告：好好，你看他要不
    要送過來。傅政雄：好好好。」(見他卷第127頁)，並未提
    及明顯可疑為指涉交易甲基安非他命之暗語，且被告與證人
    傅政雄之對話內容，均是被告關切並詢問證人傅政雄之友人
    能否「送過來」，難以認定係被告欲販賣毒品予證人傅政雄
    ，反而是被告欲透過證人傅政雄要求其友人送物品至被告處
    ，無法自前揭通話內容判斷被告有無販賣甲基安非他命之情
    事。是以，本院既未能憑其他補強證據確認證人傅政雄前開
    證述之真偽，自無從以其單一且有瑕疵之證述遽為不利被告
    之認定。
五、綜上所述，本案依公訴意旨所提出之證據，不足以證明被告
    確有公訴意旨所指轉讓禁藥、販賣第二級毒品之犯行，在客
    觀上未達於通常一般人均不致有所懷疑，而得確信其為真實
    之程度，本院無從形成被告有罪之確信，揆諸首揭法條、判
    決意旨及說明，自屬不能證明被告犯罪，此部分均應為被告
    無罪之諭知。
據上論斷，應依刑事訴訟法第299條第1項前段、第301條第1項，
毒品危害防制條例第4條第2項、第19條第1項，刑法第11條、第4
7條第1項、第59條、第38條之1第1項前段、第3項，判決如主文
。
本案經檢察官黃智勇提起公訴，檢察官楊岳都到庭執行職務。　
中　　華　　民　　國　　111 　年　　6 　　月　　14　　日
                  刑事第四庭  審判長法  官  羅貞元
　　　　　　　　　　　　　　　
　　　　　　　　　　　　　　　　　　法  官  申惟中
　　　　　　　　　　　　　　　　　　 
                                    法  官  郭世顏
以上正本證明與原本無異。　　　　　　　　　　　　　　　　如不服本判決應於收受判決後20日內向本院提出上訴書狀，並應敘述具體理由。其未敘述上訴理由者，應於上訴期間屆滿後20日內向本院補提理由書(均須按他造當事人之人數附繕本)「切勿逕送上級法院」。
                                    書記官  呂  彧
中　　華　　民　　國　　111 　年　　6 　　月　　14　　日

附錄本案論罪法條：
毒品危害防制條例第4條
製造、運輸、販賣第一級毒品者，處死刑或無期徒刑；處無期徒
刑者，得併科新臺幣3千萬元以下罰金。
製造、運輸、販賣第二級毒品者，處無期徒刑或10年以上有期徒
刑，得併科新臺幣1千5百萬元以下罰金。
製造、運輸、販賣第三級毒品者，處7年以上有期徒刑，得併科
新臺幣1千萬元以下罰金。
製造、運輸、販賣第四級毒品者，處5年以上12年以下有期徒刑
，得併科新臺幣5百萬元以下罰金。
製造、運輸、販賣專供製造或施用毒品之器具者，處1年以上7年
以下有期徒刑，得併科新臺幣1百50萬元以下罰金。
前五項之未遂犯罰之。